臺灣板橋地方法院刑事裁定　　　　　　　 94年度聲再字第1號
聲　請　人
即受判決人　乙○
輔　佐　人　甲○
上列聲請人因過失傷害案件，對於本院93年度交簡上字第100 號
中華民國93年12月3 日二審確定判決（一審判決：本院93年度交
簡字第670 號；聲請簡易判決處刑書案號：臺灣板橋地方法院檢
察署93年度偵字第4355號），聲請再審，本院裁定如下：
    主  文
再審之聲請駁回。
    理  由
一、聲請意旨略以：因發現新證據及本件確定判決有重要證據漏
    未審酌，故對於本件確定判決據以提起再審，並請將原審判
    決撤銷，而重為審理：
  (一)法院之裁判違反罪刑法定主義：
    按「行為之處罰，以行為時之法律有明文規定者為限」，刑
    法第1 條定有明文。換言之，無法律則無犯罪，無法律則無
    刑罰。然鈞院93年度交簡上字第100 號確定判決所依據之臺
    灣省臺北縣區車輛行車事故鑑定委員會93．5 ．3 北鑑字第
    930069號函關於第伍項肇事分析，第三點路權歸屬載明：「
    兩車同向，迴轉車應讓直行車先行」，因而裁定聲請人違規
    迴轉。惟查道路交通安全規則與道路交通管理處罰條例，並
    無此條法律，惜一、二審法官不察，誤用上開鑑定委員會之
    類推法律，導致推論錯誤。況本案事故現場，並未有禁止迴
    轉之交通標示，且經現場交通警員確認，該處係車輛可以迴
    轉，故聲請人並未有違規迴轉之情形至為明確。
  (二)告訴人包文俊向法院誣告，侵害國家法益，使得國家司法權
    被導引至錯誤的方向：
    告訴人包文俊係指訴聲請人之車輛撞擊其機車，然就物理定
    律而言，應是其機車撞擊聲請人之自小客車，故前開鈞院之
    確定判決認定有誤。
  (三)告訴人係觸犯刑法第15條不作為犯之規定：
    依鈞院93年度交簡上字第100 號確定判決理由欄第一項第(2)
    點，告訴人就車禍發生經過指稱：「當時就跟在被告的車子
    後面靠右行駛．．．，被告忽然向右打方向燈，就往右轉，
    因此往左邊避讓，沒想到被告忽然間又往左邊轉過來，所以
    其就繼續往左偏，結果還是躲不掉，被撞到對向車道．．．
    」等情。然若告訴人前開指訴屬實，則告訴人業已構成應注
    意車前狀況與前車保持安全距離，但未注意車前狀況且未保
    持安全距離之不作為犯。即告訴人並未注意與前車保持隨時
    能剎停的距離，致發生本件車禍。
  (四)法院係是非曲直的審判機關，而非慈善機構：
    再依鈞院93年度交簡上字第100 號確定判決理由欄第二項所
    載「．．．（被告）顯然並無和解賠償之意，而本件車禍導
    致告訴人數月無法工作，造成沈重經濟壓力，且被告對告訴
    人毫無慰問之舉，．．．」，故而加重聲請人為有期徒刑三
    個月。然因聲請人係先通過第一段迴轉，於雙黃寬線分向限
    制線邊等待第二段迴轉，待兩側均無來車時，始再起步迴轉
    ，此時告訴人突如其來以蛇行擦撞聲請人左前車頭，聲請人
    並無過失。雖然迴車時，會阻礙一些道路，其侵害之法益及
    行為均極輕微，在一般社會倫理觀念上，難認有科以刑罰之
    必要。反之，告訴人在市區交通繁忙單車道超車，明知有發
    生車禍之虞，仍自恃技術高明而高速行駛，故告訴人之有責
    性顯較聲請人為重。另告訴人在車禍發生的第一時間，當聲
    請人下車尚未開口，告訴人所說的第一句話是「會撞到，大
    家都有錯」，雖然聲請人之自小客車被告訴人撞壞了車頭，
    但「惻隱之心，人皆有之」，因聲請人見告訴人受傷，聲請
    人乃用手機叫救護車，並為告訴人負擔醫療費用。再聲請人
    曾向告訴人提出願以新臺幣（下同）十萬元和解，但告訴人
    未提供任何收據憑證，堅持要五十八萬元之賠償，告訴人之
    忘恩負義，貪婪狡詐之行為至為可鄙。況聲請人對於告訴人
    所提出之第二份診斷證明書，即事故發生日後一天證明告訴
    人有骨折情事之上開文件，提出質疑。蓋聲請人為合格之護
    理師，擔任護理人員逾二十年，事故發生日，聲請人陪同告
    訴人在醫院接受醫師的治療及傷勢說明，醫師很明確的指著
    Ｘ光片說明：「告訴人為擦傷及裂傷，沒有骨折，休息三週
    即可完全恢復」等語，然事隔一日，竟有如此截然不同的診
    斷，請求鈞院調閱病歷、Ｘ光片及傳喚醫師出庭說明。
二、按因發現確實之新證據，足認受有罪判決之人應受無罪、免
    訴、免刑或輕於原判決所認罪名之判決者，為受判決人之利
    益得聲請再審，刑事訴訟法第420 條第1 項第6 款定有明文
    。再按刑事訴訟法第420 條第1 項第6 款所謂發現確實之新
    證據，係指該證據於事實審法院判決前已經存在，為法院、
    當事人所不知，不及調查斟酌，至其後始行發見，且就證據
    本身形式上觀察，固不以絕對不需經過調查程序為條件，但
    必須顯然可以認為足以動搖原有罪確定判決，而為受判決人
    無罪、免訴、免刑或輕於原判決所認罪名之判決者為限。故
    受理聲請再審之最後事實審法院，應就聲請再審理由之所謂
    「新證據」，是否具備再審判決前已經存在，為法院、當事
    人所不知，事後方行發見之「嶄新性」，及顯然可認足以動
    搖原有罪確定判決，應為無罪、免訴、免刑或輕於原判決罪
    名之「顯然性」二要件，加以審查，為判斷應否准予開始再
    審之準據（最高法院33年抗字第70號判例、85年臺抗字第30
    8 號裁定意旨參照）。又按刑事訴訟法第421 條規定，不得
    上訴於第三審法院之案件，除前條規定外，其經第二審確定
    之有罪判決，如就足生影響於判決之重要證據漏未審酌者，
    亦得為受判決人之利益，聲請再審。所謂「漏未審酌」乃指
    第二審判決前已發現而提出之證據，未予審酌而言，苟被捨
    棄之證據，已於理由內敘明其捨棄之理由者，即非漏未審酌
    。又所謂「重要證據」，必須該證據已足認定受判決人應受
    無罪、或免訴、或輕於原審所認定之罪名方可，如不足以推
    翻原審所認定罪刑之證據，即非足生影響於原判決之重要證
    據。易言之，所謂發現確實之新證據，除須該「新證據」可
    認為確實具有足以動搖原確定判決，而對受判決人為更有利
    判決之「確實性」之外，尚須具備該證據係在事實審法院於
    判決前已存在，因未經發現，不及調查斟酌，或審判時未經
    注意，至其後始行發現之「嶄新性」特質，二者均不可或缺
    。若未具備上開「確實性」與「嶄新性」二種新證據之特性
    ，即不能據為聲請再審之原因（最高法院92年度台抗字第29
    5 號判決可資參照）。
三、經查：
　(一)本件原審（本院93年度交簡上字第100 號）係依據告訴人包
    文俊在警詢與偵審中之證詞，暨卷附臺灣省臺北縣區車輛行
    車事故鑑定委員會93年5 月3 日北鑑字第930069號函所附之
    鑑定意見書、臺灣省車輛行車事故覆議鑑定委員會93年7 月
    27日府覆議字第9310652 號函、道路交通事故調查卷宗所附
    道路交通事故現場圖、道路交通事故調查報告表、當事人調
    查筆錄、事故現場、車損照片十六紙、天主教耕莘醫院永和
    分院（以下簡稱耕莘醫院永和分院）之診斷證明書二紙等文
    件，認定聲請人乙○過失傷害告訴人包文俊犯行之事實，此
    有原審刑事判決一件附於原審卷宗可稽。
  (二)聲請再審意旨所稱「鈞院93年度交簡上字第100 號確定判決
    所依據之臺灣省臺北縣區車輛行車事故鑑定委員會93年5 月
    3 日北鑑字第930069號函關於第伍項肇事分析，第三點路權
    歸屬載明：『兩車同向，迴轉車應讓直行車先行』，因而裁
    定聲請人違規迴轉。惟查道路交通安全規則與道路交通管理
    處罰條例，並無上開規定，故鈞院原審判決有違罪刑法定主
    義」云云。然所謂罪刑法定主義，係指犯罪之要件及效果，
    均須預先在法律上予以規定，無刑事法律之規範即無犯罪亦
    無刑罰可言。至於行為人是否違反交通安全規章，於交通傷
    害案件，係用以判斷行為人有無「過失」之情事，此屬事實
    認定及證據取捨問題，因過失傷害人者，須處罪刑，刑法第
    284 條第1 項既有明文規定，且按「汽車行駛至交叉路口，
    其行進、轉彎，應依左列規定：．．．六轉彎車應讓直行車
    先行．．．」，道路交通安全規則第102 條第6 款定有明文
    。再按「汽車迴車前，應暫停並顯示左轉燈光或手勢，看清
    無來往車輛，並注意行人通過，始得迴轉」，道路交通安全
    規則第106 條亦有明文。足徵在汽車欲迴轉或轉彎時，轉彎
    車或迴轉車均應讓直行車先行，此觀上開條文之規定自明。
    聲請人指稱原審確定判決所依據之臺灣省臺北縣區車輛行車
    事故鑑定委員會93年5 月3 日北鑑字第930069號函關於第伍
    項肇事分析，第三點路權歸屬載明：「兩車同向，迴轉車應
    讓直行車先行」等語，法無明文，抵觸罪刑法定主義云云，
    核其對罪刑法定主義之意義及相關交通安全規章之內容與其
    作用之認知，均有誤會，並不足採。
  (三)再聲請人陳稱上開告訴人有關聲請人對彼過失傷害之指訴，
    係屬誣告，告訴人之指訴顯不可採；暨告訴人係觸犯刑法第
    15 條 不作為犯之規定；暨聲請人曾向告訴人提出願以十萬
    元和解，但告訴人未提供任何收據憑證，堅持要五十八萬元
    之賠償，告訴人之忘恩負義，貪婪狡詐之行為至為可鄙云云
    。然查：聲請人確有於原審確定判決所載時地，對於告訴人
    為過失傷害之犯行，且聲請人並未與告訴人達成和解等情，
    上開事實已經原確定判決在事實及理由欄一之部分具體審酌
    ，表明其證據取捨及事實認定之心證，有原判決附卷足憑（
    見原確定判決第一至七頁），核其所為論述與證據法則及經
    驗、論理法則，並無相悖，是聲請人前開所指，無非就事實
    審法院已經審酌之事項，再行爭執，自不符合刑事訴訟法第
    420 條第1 項第6 款所稱「發現確實之新證據」與同法第
    421 條所稱「漏未審酌」之要件。易言之，原審在確定判決
    書中，已依卷附上開鑑定意見書、道路交通事故現場圖、現
    場照片、道路交通事故調查報告表等文件，詳細比對勾稽告
    訴人之指訴，而認告訴人之上開有關聲請人對彼為過失傷害
    及聲請人未與彼達成和解之指訴為可採，聲請人在原審時，
    亦就告訴人上開證詞之證明力，向原審法官提出抗辯，原審
    在確定判決書中業已對於聲請人之此等抗辯，一一加以駁斥
    （見原確定判決第五至六頁）。聲請人聲請再審，仍執前詞
    ，並未有何「新證據」被發現，且原審亦無何「漏未審酌」
    之情事，並不足以動搖原確定判決所認定之事實，難謂係足
    以影響於判決之重要證據漏未審酌，核與再審之要件不符。
  (四)又聲請人對告訴人所提診斷證明書復辯稱：告訴人於車禍當
    時應未受骨折之傷害云云，然告訴人於案發當天及翌日，均
    同至耕莘醫院就診，聲請人所質疑之92年12月26日診斷證明
    書既載有：「病人於92年12月25日急診就醫檢治，右肩鎖骨
    骨折需使用護具外固定約二個月，不宜激烈活動，在家休養
    。92年12月26日門診追蹤處理外傷傷口。」等語，自難僅以
    告訴人於案發當日急診時取得之診斷證明書未詳載告訴人全
    部傷勢，即認為告訴人於車禍當日並未受有骨折傷害，是聲
    請人空言指摘上開診斷書不可採信，亦乏依據。且聲請人在
    原審時，亦曾就前開診斷證明書提出質疑，經原審在確定判
    決書中，就證據證明力之取捨加以說明（見原確定判決第六
    至七頁）。聲請人聲請再審，仍執前詞，並未有何「新證據
    」被發現，且原審亦無任何「漏未審酌」之情事，並不足以
    改變原確定判決所認定之事實，難謂係足以影響於判決之重
    要證據漏未審酌，亦核與再審之要件不符。再者，所謂發現
    確實之新證據，係指就新證據之本身形式上觀察，顯然可認
    為足以動搖原確定之判決者而言，本件有關告訴人傷勢情形
    ，既經原審法院調查上揭耕莘醫院醫師所出具之診斷證明書
    予以認定在案，聲請人上開有關傳喚醫師出庭說明之請求，
    ，依其證據方法之形式上觀察，並非於事實審法院判決前已
    存在卻為法院或當事人所不知，於事後方行發現，亦並不足
    以動搖原審判決事實認定之基礎，自核與刑事訴訟法第420
    條第1 項第6 款所稱「發現確實新證據」之意義不符，是聲
    請人據此聲請再審，為無理由。
四、綜上所述，本件聲請人所舉聲請再審之理由，核與刑事訴訟
    法第420 條第1 項第6 款及同法第421 條之規定不符，難認
    有再審之理由。其再審之聲請，即無理由，應予駁回。
據上論斷，應依刑事訴訟法第434 條第1 項，裁定如主文。
中　　華　　民　　國　　94　　年　　3 　　月　　23　　日
                刑事第七庭  審判長法  官  陳恒寬
                                  法  官  吳佳穎
                                  法  官  許必奇
以上正本證明與原本無異。
不得抗告。
                                  書記官  金和國
中　　華　　民　　國　　94　　年　　3 　　月　　23　　日
